【裁判字號】    97,交抗,77
【裁判日期】    970319
【裁判案由】    聲明異議
【裁判全文】
臺灣高等法院臺南分院交通事件裁定      97年度交抗字第77號
原處分機關  交通部公路總局嘉義區監理所麻豆監理站
抗  告  人
即受處分人  甲○○
上列抗告人因違反道路交通管理處罰條例案件，不服臺灣臺南地
方法院九十七年一月二十八日之裁定（九十六年度交聲字第八九
一號），提起抗告，本院裁定如下：
    主  文
抗告駁回。
    理  由
一、原處分意旨略以：抗告人甲○○駕駛車牌號碼Ｙ八－四六六
    八號自小客車，於民國（下同）九十六年八月二十六日十三
    時二十分許，在臺南縣新化鎮○○路、大德路口，因闖紅燈
    直行，致與車號一二六六－ＪＤ號自小客車發生撞及而肇事
    ，經警以異議人「闖紅燈」違規製單舉發後，再由原處分機
    關即交通部公路總局嘉義區監理所麻豆監理站以違規事實明
    確，依道路交通管理處罰條例第五十三條第一項、第六十三
    條第一項之規定，裁處抗告人罰鍰新臺幣（下同）二千七百
    元，並記違規點數三點。
二、本件抗告意旨略以：
(一)、法官欲將被告定罪，須依據人證、事證及物證。但員警卻只
    憑目視、耳聽就舉發駕駛類似違反公理正義之案件層出不窮
    ，非但造成百姓困擾，更浪費司法資源。
(二)、抗告人沒有在九十六年八月二十六日十三時二十分闖紅燈，
    因為於九十六年八月二十六日十三時七分十二秒已遭撞及且
    車停於南向北（車頭朝西）車道的斑馬線上，差一點撞上停
    等紅燈之他車。
(三)、本案案發時間是九十六年八月二十六日午時，而證人林世華
    在八月二十八日警詢偽証，且ＴＬ－七一八五為林黃抱所有
    ，不能證明車禍現場停等紅燈之人車即為證人及車主林黃抱
    所駕駛，請求庭上調閱警方車禍現場監視器釐清並解析現場
    停等紅燈之他車即目擊證人的的車牌號碼及人物，以釐清現
    場真實性。
(四)、證人林世華九十六年八月二十八日警詢筆錄中是否有錄音存
    證，且「是大德路駛出欲左轉往新市方向駛出發生車禍擦撞
    造成由大德路方向駛出的自小客車，差一點就撞到我所駕駛
    之自小客車ＴＬ－七一八五號」等語。對此本人針對警員及
    證人保留法律追訴權，因路口監視器影像畫面足以證明證人
    林世華提供不實證詞，企圖歪曲事實等語，爰依法請求撤銷
    原裁定。
三、按汽車駕駛人，行經有燈光號誌管制之交岔路口闖紅燈者，
    處一千八百元以上五千四百元以下罰鍰，並記違規點數三點
    ，道路交通管理處罰條例第五十三條第一項、第六十三條第
    一項定有明文。
四、經查：
(一)、本件抗告人於九十六年八月二十六日十三時七分許，駕駛車
    號Ｙ八－四六六八號自小客車行經臺南縣新化鎮○○路、大
    德路口時，有闖紅燈之違規事實，有卷附臺南縣警察局南縣
    警交字第Ｍ00000000號舉發違反道路交通管理事件
    通知單、原處分機關麻監裁罰字第七五－Ｍ0000000
    0號違反道路交通管理事件裁決書附卷可稽（見原審卷第一
    三、一四頁）。
(二)、證人林世華即現場目擊者於九十六年八月二十八日警詢時供
    稱：「因我於九十六年八月二十六日十三時二十分（按：此
    部分證人認知有所出入，應為七分許，詳後述），在臺南縣
    新化鎮○○路與大德路口親眼目擊到當時的車禍發生經過，
    所以警方通知我到所協助調查。」、「（警方於九十六年八
    月二十七日下午十七時五十分許調閱路口監視器，發現一部
    自小客車ＴＬ－七一八五號曾在交通事故現場停等紅燈，當
    時是何人駕駛該車？）是我本人所駕駛沒錯。」、「我當時
    駕駛之自小客車ＴＬ－七一八五號由新化往新市方向行駛（
    南向北），行經新化鎮○○路與大德路路口時遇紅燈在路口
    停等時，見對向車道一部白色自小客車（北向南）由外側車
    道闖紅燈欲直行往新化方向行駛，適有一部白色自小客車由
    大德路行駛欲左轉往新市方向駛出，發生車禍擦撞造成由大
    德路方向行駛的自小客車差一點就撞到我所駕駛之自小客車
    ＴＬ－七一八五號。是因為我對向車道自小客車闖紅燈才會
    釀禍。」等語（見原審卷第三三頁、第三四頁）。
(三)、參以原審於九十七年一月二十三日勘驗抗告人提出之本件違
    規地點路口監視器錄影光碟結果：1.臺南縣新化鎮○○路（
    東西向）、中正路（南北向）路口交通順暢，各行向車輛均
    正常通過行駛。2.未顯現交通號誌。3.一路人在斑馬線上由
    西向東步行通過大德路、中正路路口時，有一白色自小客車
    （下稱Ａ車）在中正路正【由南向北】行駛至路口停止線前
    剎車停等，嗣該名路人通過路口後，Ａ車仍在原處停等，並
    未繼續前進行駛。4.約一秒後，一輛白色自小客車（下稱Ｂ
    車、車號為一二二六－ＪＤ號）自大德路由西向東行駛通過
    路口，適有另一部白色自小客車（下稱Ｃ車即抗告人駕駛之
    Ｙ八－四六六八號車輛）自中正路【由北向南】行駛通過路
    口，此時Ａ車（即抗告人車輛行向之對向車輛）仍停等於停
    止線前。Ｃ車於越過路口中線後，其車右後方與Ｂ車前方發
    生碰撞肇事等情，有上開光碟一份及勘驗筆錄在卷可憑（見
    原審卷第七頁反面、第六五頁），本件路口交通號誌燈號雖
    未於監視器錄影光碟中顯現，惟依上揭路人及Ａ車用路情形
    觀之，核與證人林世華證述情節大致相符（雖證人林世華於
    前揭警詢陳稱：「……由大德路方向行駛的自小客車差一點
    就撞到我所駕駛之自小客車ＴＬ－七一八五號」等語，然此
    應屬口誤。），足認抗告人駕車通過上開路口時，其行向號
    誌業已轉換為紅燈無誤。
(四)、再就原審卷所附監視器照片所示，本件抗告人闖紅燈之時間
    應為九十六年八月二十六日十三時【七分】十秒至十二秒間
    ，見原審卷第二九至三○頁），是原處分及裁定意旨認係【
    二十分許】應予更正。
(五)、次按交通警察製單舉發違反道路交通管理處罰條例所列之違
    規事實，本質上為行政處分，係公務員基於職務上之權力，
    依法就特定之具體事件所為之具公法上效果之單方面行政行
    為，基於公務員為公法上行為具有公信力之原則，該行政行
    為當可被推定為真正，其據以依法處分之事實認定亦為正確
    無誤。本此公信原則，乃立法者賦予行政機關制定違反道路
    交通事件統一裁罰標準及處理細則，使執勤警員得當機處分
    以達其維護交通秩序、安全之行政目的。再按執行交通勤務
    警察依法律規定製單舉發違反道路交通管理處罰條例所列之
    違規事實，並由公路主管機關加以處罰，即係行政處分，受
    處分人不服公路主管機關所為之處罰，依道路交通管理處罰
    條例第八十七條之規定向管轄地方法院聲明異議，自屬行政
    救濟程序，其舉證責任分配，應採民事訴訟上舉證責任分配
    原則，八十七年十月二十八日修正公布之行政訴訟法第一百
    三十六條同揭此旨，而明文規定準用民事訴訟法第二百七十
    七條舉證責任分配之原則。是此，抗告人雖以「沒有在九十
    六年八月二十六日十三時二十分闖紅燈，因為於於九十六年
    八月二十六日十三時七分十二秒已遭撞及且車停於南向北（
    車頭朝西）車道的斑馬線上，差一點撞上停等紅燈之他車」
    等語置辯，惟抗告人所駕駛之自小客車遭撞及且車停於南向
    北（車頭朝西）車道的斑馬線上，差一點撞上停等紅燈之他
    車等情乃係抗告人闖紅燈所造成之結果，雖原處分及裁定意
    旨認係九十六年八月二十六日十三時【二十分許】，與監視
    器之時間【七分許】有所出入，然此與抗告人闖紅燈之事實
    認定並無大礙，僅應更正其時間即可。是抗告人所辯僅由本
    院更正原處分及裁定之時間即可，此外本院亦查無任何證據
    足資證明執勤員警有捏造事實違法取締之情事存在，則執勤
    警員本其維護交通秩序、安全職責所為之舉發，自應受到合
    法、正確之推定。
五、綜上所述，抗告人於上開時、地，駕駛前開自小客車，行經
    有燈光號誌管制之交岔路口，有闖紅燈之違規事實，既可認
    定，則原處分機關據此引用道路交通管理處罰條例第五十三
    條第一項、第六十三條第一項第三款等規定，裁處抗告人罰
    鍰二千七百元，並記違規點數三點，經核並無不當，惟其時
    間應更正為九十六年八月二十六日十三時【七分許】，抗告
    意旨仍以前開陳詞提起抗告，為無理由，應予駁回。
六、據上論結，應依道路交通案件處理辦法第二十六條，刑事訴
    訟法第四百一十二條，裁定如主文。
中    華    民    國    97    年    3     月    19    日
                  刑事第一庭    審判長法  官  黃崑宗
                                      法  官  蔡長林
                                      法  官  夏金郎
以上正本證明與原本無異。
不得再抗告。
                                      書記官  劉岳文
中    華    民    國    97    年    3     月    20    日


司法院資訊處製作；財團法人民間司法改革基金會備份。
